【裁判字號】    88,上訴,4474
【裁判日期】    890113
【裁判案由】    誣告
【裁判全文】
臺灣高等法院刑事判決                          八十八年度上訴字第四四七四號
    上訴人  即
    自  訴  人  甲○○
    自訴代理人  乙○○
                戊○○
    被      告  丙○○
                丁○○
    共      同
    選任辯護人  毛國樑
右上訴人因被告等誣告案件，不服臺灣臺北地方法院八十七年度自字第一０八二號，
中華民國八十八年九月三十日第一審判決，提起上訴，本院判決如左：
    主  文
上訴駁回。
    理  由
一、自訴意旨略以：如自訴狀影本（如附件）。
二、自訴人認被告丙○○、丁○○涉有誣告罪嫌，無非以不起訴處分書、被告丁○○
    致自訴人之信函影本、業務日報表影本、偉龍發展有限公司等公司之訂貨單、與
    自訴人往來之信函及自訴人曾以其母房地設定抵押貸款供欣旺公司使用為論據。
    然訊據被告丙○○、丁○○均堅決否認有誣告犯行，被告丙○○辯稱：欣旺公司
    是我哥哥丁○○開設壁紙工廠時，認識劉政德、邱坤能二人，始合夥設立，自訴
    人因不懂技術，又與我娘家不合，遂未入股，後因欣旺公司缺錢，自訴人即以其
    母所有之房屋設定抵押貸款五百萬元，其中三百萬元交由欣旺公司，另二百萬元
    則由自訴人自行使用，該二百萬元之利息，亦由欣旺公司代繳，自訴人自六十九
    年起至八十五年間，均在自行經營兆康公司，並將兆康公司電話拉接至欣旺公司
    ，公司人員亦曾協助自訴人處理業務，後因劉政德等退股，股東人數不足，才登
    記自訴人為股東，詎自訴人竟將股份出他售人，自始對自訴人提出侵占告訴等語
    。被告丁○○則辯稱：自訴人生性殘暴，經常毆打丙○○，使丙○○受傷無法至
    欣旺公司上班，自訴人即以董事長自居前去欣旺公司簽署文件，致有些許客戶以
    為自訴人為欣旺公司負責人，因自訴人與丙○○爭執不斷，影響公司經營，自訴
    人又係登記名義之股東，為息事寧人，始以信函的要自訴人為公司著想，並非承
    認自訴人為真正股東，況其自始不曾對自訴人提出任何告訴等語。
三、按犯罪事實應依證據認定之，無證據不得推定其犯罪事實。又不能證明被告犯罪
    者，應諭知無罪之判決，刑事訴訟法第一百五十四條、第三百零一條第一項分別
    定有明文。經查：
（一）、被告丙○○於八十六年五月間，向台灣台北地方法院檢察署（下簡稱台北地
        檢署）對自訴人提起侵占告訴，被告丁○○則係因承辦檢察官以證人身分傳
        訊到庭作證等情，業經原審調取台北地檢署八十六年度偵字第一一一九三號
        偵查卷資料查閱屬實，並有該不起訴處分書、訊問筆錄影本在卷可稽。則被
        告告丁○○既未對自訴人提出侵占告訴，復係因檢察官傳喚，始到庭作證陳
        述事實，被告丁○○顯無意圖自訴人受刑事處分，而向有偵查犯罪權之公務
        員申告自訴人犯罪之行為。自訴人指稱被告丁○○構成誣告犯行，要屬無據
        。
（二）、欣旺公司係被告丁○○與劉政德、邱坤能因業務關係相識而決定合作成立，
        同時邀集被告丙○○加入，自訴人並未入股，亦非股東登記名簿上之股東。
        及至七十八年二、六月間，股東邱坤能（以其妻鄧玉嫣為登記名義）、劉政
        德（以其妻蔡碧霞為登記名義）、陳政國先後退股，始由股東即被告丁○○
        、王永成買受，並由王永成再將部分股份轉讓自訴人等情，業據證人王永成
        於台北地檢署八十六年度偵字第一一一九三號案件八十六年十一月十七日偵
        查中；證人邱坤能、鄧玉嫣於原審調查中；蔡碧霞、劉政德於原審囑託台灣
        高雄地方法院訊問中證述明確，並有王永成與陳政國、蔡碧嬌之買賣股權契
        約書、收據、過戶聲請書影本在卷可考。自訴人於原審就欣旺公司成立之初
        ，自身並原始股東；股東劉政德、邱坤能係於七十八年間中途退股等情，亦
        供認無訛。顯見自訴人確非欣旺公司之實際發起人，自訴人指稱係與劉政德
        、邱坤能合夥成立欣旺公司一節，要非屬實。再欣旺公司發起人名單中，共
        有丙○○、鄧玉嫣、蔡碧霞、陳政國、丁○○、葉舒惠（丁○○之妻）、王
        永成七人。嗣於七十八年間，因有陳政國、鄧玉嫣、蔡碧霞三名股東先後退
  出，股東人數自已未達法定人數，被告丙○○、丁○○因而將自訴人列為欣
        旺公司股東，自有可能。又鄧玉嫣、蔡碧霞及陳政國等人退股時，係由被告
        丁○○及被告丙○○以欣旺公司負責人名義簽發支票交付鄧玉嫣等人作為股
        權轉讓金，有上開買賣股權契約書、收據在卷為憑。而依證人王永成於台北
        地檢署八十六年度偵字第一一一九三號案件中證稱：我在欣旺公司七十四開
        始成立就是股東，每年股東會我都有參加，實際經營是丁○○、丙○○，甲○○所以成為股東，是因當時有人要退出，我與丙○○、丁○○等人按比例
        承購，當時是丙○○拿錢給我，甲○○沒拿錢給我去買退出的股份（見原審
        卷第二四頁）。足見欣旺公司股東陳國政等人之退股，係由被告二人及王永
        成等承購；被告丙○○為求公司股東達到法定人數，始再向王永成購入部分
        股份，並登記為自訴人名義無疑。被告丁○○於偵查中證稱：自訴人並非股
        東，是股東有人退股，公司人收不足，丙○○才用自訴人名義登記，並無不
        實。自訴人指稱係自行出資購入，要無可採。
（三）、證人即欣旺公司員工彭勝祿、陳文通、許月嬌於原審調查中均證稱：欣旺公
        司實際負責人為丙○○，公司尾牙未見過自訴人甲○○，在工廠召開會議時
        係由被告丁○○主持等語。雖自訴人於原審指稱上開證人與被告二人有僱傭
        關係，證詞自屬偏頗，並稱欣旺公司資深員工于欽敏出面作證始為可信等語
        。然證人于欽敏於原審調查中亦結稱：我在台北欣旺公司之倉庫做事，欣旺
        公司負責人是丙○○，台北工作地點，也是丙○○、甲○○的家，負責業務
        之人為丙○○，台北平常我都見丙○○自己簽發支票等語。足見證人彭勝祿
        、陳文通、許月嬌所稱，均屬實情，欣旺公司實際參與業務之人確為被告丙○○、丁○○二人至灼。雖被告丁○○於七十八年間曾函自訴人稱：「你也
        是股東之一，希望你能諒解，．．．希望你．．在最後這六個月，為欣旺公
        司多關照一些，．．謝謝你這幾年來的合作」等字語。然證人即欣旺公司員
        工彭勝祿、陳文通、許月嬌於原審均明確證稱自訴人並未參與欣旺公司業務
        ；另自訴人所舉證人于欽敏亦於原審結稱：自訴人有無參與公司業務，我搞
        不清楚，僅見被告丙○○與自訴人一起進出等語。倘自訴人為欣旺公司股東
        ，並有參與公司經營，該公司員工彭勝祿、陳文通、許月嬌及于欽敏應無不
        知之理。再被告丙○○曾於八十四年五月十五日檢具五紙傷單，至台北地檢
        署對自訴人提出傷害告訴，有該案卷在卷可證（附於原審卷第一０九頁）。
        而依被告丁○○於信函中所載文義，亦僅係希望自訴人了解公司狀況而已。
        足見被告丁○○辯稱：因自訴人為欣旺公司登記名義股東，復經常毆打丙○○，遂於信函中稱自訴人為股東，並要自訴人多為公司著想，應堪採信。自
        訴人憑以指稱自身為出資股東，顯非有據。
（四）、自訴人所提出之欣旺公司七十八年六、七月份業務日報表；及欣旺公司與偉
        龍發展有限公司、博  企業有限公司等公司間之信函、訂貨單及銷貨發票等
        ，固有以自訴人為欣旺公司代表人。然自訴人並非欣旺公司之實際出資人，
        及因被告丙○○為能達到公司法定股東人數，始以自訴人為登記名義人，已
        如前述。而自訴人與欣旺公司代表人即被告丙○○本夫妻關係，並為登記名
        義股東，則自訴人偶然以欣旺公司代表人自居，亦屬常情，自不得僅以上開
        信函、訂貨單等資為自訴人係真正股東之依據。至被告丙○○對自訴人提出
        侵占告訴，雖經檢察官為處分不起訴，然細察該不起訴處分書意旨，係因被
        告丙○○無法證明登記為自訴人所有之二０四五０股股份係信託登記於自訴
        人名下，因認自訴人侵占罪嫌不足，並非指稱被告丙○○虛構事實，自不得
        為被告丙○○不利之認定。
三、綜上所述，被告丁○○、丙○○均無虛構事實誣告自訴人犯罪之事實，此外即查
    無證證足認被告二人確有犯罪。原審調查結果，認被告等不構成犯罪，經核並無
    違誤。自訴人上訴，猶執前詞，指稱被告等犯罪，為無理由，應予駁回。
據上論斷，應依刑事訴訟法第三百六十八條，判決如主文。
中    華    民    國    八十九    年      一        月        十三      日
                            臺灣高等法院刑事第十四庭
                                審判長法  官  陳  祐  輔
                                      法  官  蔡  國  在
                                      法  官  陳  國  文
右正本證明與原本無異。
如不服本判決應於收受送達後十日內向本院提出上訴書狀，其未敘述上訴之理由者並
得於提起上訴後十日內向本院補提理由書（均須按他造當事人之人數附繕本）。
            書記官  王  柏  敦
中    華    民    國    八十九    年      一        月        十七      日


司法院資訊處製作；財團法人民間司法改革基金會備份。
